臺灣桃園地方法院刑事判決　　　　　　　 99年度易字第973號
公　訴　人　臺灣桃園地方法院檢察署檢察官
被　　　告　陳志明
　　　　　　蘇振宏
上　一　人
選任辯護人　陳建昌律師
上列被告等因詐欺案件，經檢察官提起公訴（98年度偵字第1683
5 號、99年度偵字第17917號），本院判決如下：
    主  文
陳志明意圖為自己不法之所有，以恐嚇使人將本人之物交付，處
有期徒刑壹年壹月；又意圖為自己不法之所有，以恐嚇使人將本
人之物交付，處有期徒刑壹年壹月。應執行有期徒刑貳年。
蘇振宏無罪。
    事  實
一、陳志明與蘇振宏、代號00000000-0（真實姓名年籍均詳卷，
    下稱Ｂ男）均係桃園縣桃園市○○路某社區住戶，彼此為鄰
    居關係，而陳志明前與蘇振宏交好，亦熟知蘇振宏係服務於
    臺北市政府警察局北投分局（下稱北投分局）偵查隊之偵查
    員及其工作情形。緣許振賢（業經臺灣桃園地方法院檢察署
    檢察官於民國98年5 月27日以97年度偵字第21440 號為不起
    訴處分，因告訴人未提起再議而確定）自97年6 月間某日起
    ，經由網路聊天室結識當時已滿16歲之Ａ女後（代號000000
    00，81年4 月生，真實姓名年籍均詳卷，下稱Ａ女），即與
    Ａ女交往進而成為男女朋友關係，許振賢並於97年8 月15日
    晚間9 時30分許起迄至同年月17日中午12時為止此段期間內
    ，在桃園縣桃園市○○○街100 號麗尊汽車旅館，以其生殖
    器插入Ａ女生殖器之方式，與Ａ女為性交行為共4 次。Ａ女
    之父Ｂ男於97年8 月17日（星期日）下午3 時許經Ａ女及許
    振賢之告知而獲悉上情後，本欲對許振賢提出刑事告訴，遂
    於翌日（8 月18日，星期一）上午10時許，主動聯繫陳志明
    商量後續處理方式，並央求陳志明代為聯絡蘇振宏到場提供
    法律意見，然因當時蘇振宏所持用之行動電話關機，致陳志
    明始終未能與蘇振宏取得聯繫。在與Ｂ男單獨談話過程中，
    陳志明偶然得知許振賢係替代役男且有留下聯絡電話予Ｂ男
    ，竟頓萌歹念，利用如司法警察以其將勸阻被害人勿提起告
    訴為由，對疑有不當男女關係之人主動要求居中和解，否則
    將會逕自追訴，該人將不敢拒絕賠償之心理，運用其與蘇振
    宏交往過程中所得知有關警方值勤辦案之知識，自Ｂ男處得
    知許振賢之行動電話號碼0000000000號後，基於意圖為自己
    不法所有之犯意，分別為下列行為：
(一)、陳志明於97年8 月18日上午某時，撥打許振賢上開門號之行
    動電話，自稱己係服務於北投分局偵查隊「蘇振宏」偵查員
    ，因與Ｂ男友好而獲悉許振賢與Ａ女已發生性關係之始末，
    其並向許振賢恫稱：「此案是公訴罪，我不能不予理會，礙
    於被害人父親與我是朋友，所以希望能夠私下和解」等語後
    ，旋即掛上電話。經許振賢撥打電話向北投分局查明確有一
    名「蘇振宏偵查員」服務於該分局後，許振賢立即誤信Ｂ男
    已就其與Ａ女發生性關係之事向警方申告，因恐遭訴追而心
    生畏懼，嗣陳志明於同日稍後陸續多次撥打行動電話予許振
    賢，並向許振賢表示有認識法院的書記官，知道這類案件一
    般賠償金額為新臺幣（下同）16萬6,666 元，希望許振賢能
    提出該筆和解金以供其向Ｂ男交涉，且要許振賢不得將此事
    告知Ｂ男，若許振賢拒不支付，其亦將會以警務人員身分主
    動提出追訴。許振賢深懼遭受刑事處罰，當場應允陳志明之
    請求。陳志明認機不可失，竟又承前之同一犯意，趁勢接續
    要求許振賢要有誠意，須另外出錢購買禮盒予Ｂ男，許振賢
    乃應允另外再支付1,000 元，並於97年8 月18日下午3 時22
    分許，前往高雄地區某美商花旗銀行一共臨櫃匯款16萬7,66
    6 元至陳志明所指定其不知情之子陳士軒所有之桃園中路郵
    局帳戶內（帳號：0000000-0000000 號，下稱中路郵局）。
    同晚，蘇振宏回撥電話予陳志明，得知Ａ女與許振賢發生性
    關係乙情，遂與陳志明一同前往關心Ｂ男，但在其等3 人之
    談話過程中，陳志明卻始終隱瞞其早已自許振賢處取得16萬
    7,666 元匯款之情事，甚至又向Ｂ男表示：「現在社會這麼
    開放，不要報案，可以試著讓Ａ女與許振賢交往看看」等語
    ，在旁不知情之蘇振宏則向Ｂ男表示Ａ女所發生的事情屬於
    公訴罪，一定要去驗傷，可以等拿到驗傷之診斷證明書再報
    警處理，之後便與陳志明離開Ｂ男住處。97年8 月18日經過
    1 、2 日後之某日，陳志明因假冒蘇振宏之警察身分向許振
    賢索得金錢而自覺心虛，遂藉故Ｂ男欲感謝蘇振宏特地提供
    法律意見之名義，交付現金6 萬元予蘇振宏，而蘇振宏不知
    其警員身分業遭陳志明冒用，乃不疑有他，亦欣然收下。
(二)、詎陳志明食髓知味，為令許振賢再次交付金錢，竟另行起意
    ，先後於97年8 月20日（星期三）上午9 時16分57秒、同日
    下午1 時58分35秒、97年8 月21日（星期四）晚間10時53分
    22 秒 、97年8 月22日（星期五）上午10時19分18秒、10時
    39分33秒、下午1 時48分30秒，陸續以其所有之門號000000
    0000號行動電話撥打至許振賢之前揭行動電話內，仍自稱「
    北投分局蘇振宏偵查員」，表示其雖已幫忙拖延Ａ女之父親
    Ｂ男不要提告，但在為許振賢與Ｂ男協談和解事宜的過程中
    ，因Ｂ男對許振賢所提出之賠償條件不甚滿意，故須再次來
    電詢問許振賢可否加碼提高和解金額，因許振賢於電話中表
    示自己只剩下5 萬元而已，陳志明聞言，立刻對許振賢回稱
    ：「5 萬元是不足的，希望能再拿10萬元出來」等語，許振
    賢深恐若和解失敗將遭受訴追，遂心生畏懼，遂依陳志明之
    指示，於97年8 月22日下午3 時23分許前往高雄地區某美商
    花旗銀行匯款8 萬元至上開中路郵局帳戶內。陳志明在取得
    許振賢該次所匯入之該筆8 萬元匯款後，隨即逕自收下，既
    未交付予蘇振宏，亦未向Ｂ男坦言上情。
二、嗣因不知情之Ｂ男自行聯繫許振賢須於97年8 月24日（星期
    日）北上商談賠償事宜，並接受陳志明先前之提議，對許振
    賢表示必須簽發面額為50萬元之本票1 紙交予Ｂ男作為賠償
    ，Ｂ男始願意接受和解，許振賢聞之，立刻質疑Ｂ男為何並
    未取得和解賠償款項，另許振賢之胞兄許振賓亦表示將對Ｂ
    男提出告訴。Ｂ男在獲悉許振賢曾先後於97年8 月18日、同
    年月22日分別匯款16萬7,666 元、8 萬元後，亦大為震驚，
    思及自己曾將許振賢之行動電話號碼交給陳志明，認陳志明
    頗有可疑，然因陳志明當時下落不明，Ｂ男隨即前往警局報
    案但未獲受理。其後Ｂ男在許振賢被訴對Ａ女妨害性自主案
    件偵辦過程中，主動向偵查檢察官表示陳志明一面勸阻其不
    要對許振賢提告，一面又向許振賢索討金錢，而許振賢亦向
    偵查檢察官表示事發後確有一名自稱「蘇振宏」之員警主動
    介入居中調解，並要求其必須匯款以供和解，否則將遭追訴
    ，始循線查悉上情。
三、案經臺灣桃園地方法院檢察署檢察官自動檢舉偵查起訴。
    理  由
甲、有罪部分：
壹、證據能力方面:
一、按被告以外之人於偵查中向檢察官所為之陳述，除顯有不可
    信之情況者外，得為證據，刑事訴訟法第159 條之1 第2 項
    定有明文。因檢察官代表國家偵查犯罪時，原則上均能遵守
    法定程式，且被告以外之人如具有具結能力，仍應依法具結
    ，以擔保其係據實陳述，故規定「除顯有不可信之情況者外
    」，得為證據（最高法院93年度台上字第2397號判決意旨參
    照）。查本件證人Ｂ男、許振賢於偵查中既均係以證人身分
    陳述，且經檢察官告以具結義務及偽證處罰後命之朗讀結文
    具結，有各該偵訊筆錄及結文可稽，則證人Ｂ男、許振賢既
    均係於負擔偽證罪處罰之心理下證述，並以具結擔保其證述
    之真實性，此外，復查無受其他不當外力干擾情形，可信性
    極高，本院審酌上開證人於偵查中具結證述之際，其外部附
    隨之環境或條件並無不當，依上開說明，上開證人於偵查中
    所為證言，即應賦予其證據適格之地位，而有證據能力。
二、次按被告以外之人於審判外之陳述，雖不符同法第159 條之
    1 至之4 之規定，而經當事人於審判程序同意作為證據，法
    院審酌該言詞陳述或書面陳述作成時之情況，認為適當者，
    亦得為證據，刑事訴訟法第159 條之5 第1 項定有明文。又
    刑事訴訟法第159 條之5 的立法意旨在於傳聞證據未經當事
    人之反對詰問予以核實，原則上先予排除。惟若當事人已放
    棄反對詰問權，於審判程序中表明同意該等傳聞證據可作為
    證據；或於言詞辯論終結前未聲明異議，基於尊重當事人對
    傳聞證據之處分權，及證據資料愈豐富，愈有助於真實發見
    之理念，上開傳開證據亦均得資為證據。本件證人即共同被
    告蘇振宏於偵查中之供述，雖屬傳聞證據，惟當事人迄至本
    院言詞辯論終結前均未聲明異議，茲本院審酌上開證據資料
    製作時之情況，依卷內事證所示，尚查無有何違法不當及證
    明力明顯過低之瑕疵，亦認為以之作為證據應屬適當，爰依
    刑事訴訟法第159 條之5 規定，認前揭證據資料有證據能力
    。
三、至本件認定事實所引用之卷內其餘卷證資料（包括文書證據
    及物證），並無證據證明係公務員違背法定程式所取得，檢
    察官、被告陳志明於審判程序中復均未於言詞辯論終結前表
    示異議，且卷內之文書證據及物證，亦無刑事訴訟法第15 9
    條之4 之顯有不可信之情況與不得作為證據之情形，則依刑
    事訴訟法第159 條之5 之規定，本件認定事實所引用之所有
    文書證據及物證，均有證據能力，合先敘明。
貳、實體方面：
一、訊據被告陳志明固不否認其曾於97年8 月17日、同年8 月22
    日撥打被害人許振賢之行動電話，並要求被害人許振賢分別
    匯款16萬7,666 元、8 萬元至其指定帳戶內之事實，惟矢口
    否認有何恐嚇犯行，先於偵查中辯稱：我忘記有沒有人叫我
    打電話云云，嗣於本院審理時則辯稱：我沒有要騙許振賢，
    也沒有恐嚇他，是Ｂ男叫我去跟性侵他女兒的男子要錢云云
    。
二、經查：
(一)、被害人許振賢自97年6 月間某日起，經由網路聊天室結識已
    滿16歲之Ａ女後，即與Ａ女交往進而成為男女朋友關係，許
    振賢並於97年8 月15日晚間9 時30分許迄至同年月17日中午
    12時為止，在桃園縣桃園市○○○街100 號麗尊汽車旅館內
    ，以其生殖器插入Ａ女生殖器內之方式，與Ａ女為性交行為
    共4 次之事實，業據證人許振賢及Ａ女分別於偵查中直言不
    諱，且經本院核閱臺灣桃園地方法院檢察署97年度偵字第21
    440 號卷證確認無誤。而許振賢被訴妨害性自主之案件，經
    偵查檢察官調查後，因查無具體事證足認許振賢係在違反Ａ
    女意願之情況下與Ａ女發生性交行為，認其犯罪嫌疑不足，
    而於98年5 月27日對許振賢為不起訴處分，嗣因告訴人Ａ女
    、Ｂ男均未提出再議聲明不服而確定一節，亦有上開偵查案
    號之不起訴處分書、臺灣高等法院被告前案紀錄表各1 份可
    佐。該部分事實，應屬明確，可以認定。
(二)、其次，Ａ女之生父Ｂ男在97年8 月17日下午3 時許，得知Ａ
    女曾與許振賢發生性關係後，隨即於翌日（8 月18日）上午
    10時許聯繫被告陳志明至其住處討論後續處理事宜，並央求
    被告陳志明代為聯絡蘇振宏亦一併到場提供法律意見，惟因
    蘇振宏行動電話關機而聯絡不成，僅有被告陳志明於同日上
    午單獨與Ｂ男見面討論之事實，業據被告陳志明於偵訊及本
    院審理中坦承不諱（見98年度偵字第16835 號卷第50至51頁
    、本院卷一第194 頁正反面），其並於偵訊時陳稱：Ｂ男打
    電話找我，叫我找蘇振宏，說Ａ女在網路上認識一個男孩子
    ，被約出去後沒回來，回來之後Ｂ男問Ａ女，Ａ女就說她被
    性侵了，想問蘇振宏如何處理（見98年度偵字第16835 號卷
    第50至51頁）；於本院審理時則證稱：97年8 月18日當天早
    上十點多，Ｂ男有打電話給我，要我代為聯絡蘇振宏，相約
    中午12點在他家碰面，我當時問Ｂ男是什麼事情，Ｂ男就說
    他女兒Ａ女被網友性侵了，但當時我一直聯絡不到蘇振宏，
    我就自己去，Ｂ男就跟我說許振賢是替代役男，他想要讓許
    振賢關很久等語（見本院卷一第194 頁正反面）。且證人Ｂ
    男於偵訊及本院審理中亦一致證稱：97年8 月17日下午，我
    接到前妻電話，說Ａ女不在她那邊，掛上電話後，Ａ女就有
    打電話給我，我要Ａ女趕快來找我，結果Ａ女就跟許振賢一
    起來我公司，對我說許振賢是她的網友，她很愛許振賢，而
    我在得知Ａ女與許振賢在外過夜三天發生性關係後，就有聯
    絡陳志明，請他去請教當時在北投分局當警察的蘇振宏要怎
    麼處理這件事情等語明確（見97年度偵字第21440 號卷第55
    至56頁、本院卷一第133 頁正反面），核與被告陳志明上開
    所述相合。此部分之事實，亦堪認定。
(三)、被告陳志明在97年8 月18日獲悉許振賢與Ａ女發生性關係後
    ，隨即冒用蘇振宏擔任北投分局偵查員之名義，撥打行動電
    話聯繫許振賢，藉詞要為許振賢居中斡旋與Ｂ男和解，以使
    Ｂ男不向許振賢提告，並恫嚇許振賢稱若不匯款，將會依法
    追訴，迫令許振賢匯款16萬7,666 元至其指定帳戶內之事實
    ，業經證人即被害人許振賢於偵訊及本院審理中指訴不移，
    並一致證稱：我於97年8 月18日接到一通自稱「蘇振宏」的
    人打來的電話，他詳細告訴我他的身分是北投分局偵查員，
    知道我與Ａ女發生這件事情的始末，因為這件事情是公訴罪
    ，他不能不予理會，但囿於他與Ｂ男是朋友關係，所以希望
    我能與Ｂ男私下和解，他就可以代為處理並息事寧人。掛上
    電話後，我原本不相信該通來電的內容，但在我撥電話向北
    投分局詢問是否有「蘇振宏偵查員」，並據值班員警回稱確
    有此人後，我就未再多加懷疑。其後，這位自稱「蘇振宏」
    之員警又打電話來給我，說他問過法院的書記官同事，知道
    一般此類事件和解的行情為何，希望我匯款16萬6, 666元給
    他，讓他可以去跟Ｂ男交涉，並說如果沒有匯款，就要以警
    務人員身分提起公訴，因為他是知情者，有權利去提起告訴
    ，接著又要我有誠意，多拿1,000 元出來給Ｂ男買禮盒，還
    說要坐高鐵來找我，要我在高鐵站拿錢給他，但因為當時我
    在高雄縣服役，這位自稱「蘇振宏」之人就改說以匯款的方
    式匯到他指定的帳戶內，並要我不可讓Ｂ男知道此事，為此
    我總共匯款16萬7,66 66 元等語在卷（見98年度偵字第1683
    5 號卷第6 頁、第8 頁、本院卷一第137 頁反面、第140 頁
    ）。觀諸被告陳志明之子陳士軒所開設帳號為0000000-0000
    000 號之中路郵局帳戶歷史交易清單，清楚顯示被害人許振
    賢確曾於97年8 月18日匯款16萬7,666 元至上開帳戶內，有
    證人許振賢所提出之美商花旗銀行跨行匯款申請書1 紙、中
    華郵政股份有限公司98年12月21日儲字第0980112014號函附
    陳士軒之開戶資料及歷史交易清單在卷為憑（見98年度偵字
    第16835 號卷第12頁、第46至48頁），另佐以證人許振賢所
    持用之門號0000000000號行動電話於97年8 月18日當天確有
    多通來自被告陳志明裝置在其桃園縣桃園市○○路住處之市
    內電話號碼00-0000000號撥入之紀錄，亦有中華電信資料查
    詢結果1 紙、遠傳電信公司受信通聯紀錄報表等件可參（見
    98年度偵字第16835 號卷第33頁、97年度偵字第2144 0號卷
    第254 頁），甚且被告陳志明於本院審理時復以證人身分具
    結證稱：「（為何你可以向許振賢收取16萬7,666 元？）因
    為我跟許振賢說我要幫他跟Ｂ男和解」、「（照你剛才所述
    ，你在97年8 月18日尚未與蘇振宏取得聯繫前，即先行與許
    振賢取得聯絡，並要求許振賢交付款項予你，是否如此？）
    是，蘇振宏是在事後我跟許振賢約好要交付款項的時候才回
    電給我」等語（見本院卷一第199 頁正、反面），在在足見
    證人許振賢上開所證內容確實信而有徵。該部分之事實，自
    屬明確，可以認定。
(四)、關於被告陳志明為令許振賢再次匯款，再次冒用同案被告蘇
    振宏之名義，先後於97年8 月20日至22日此段期間內，多次
    撥打行動電話予許振賢，藉口Ｂ男不滿以16萬7,666 元之金
    額作為和解條件，要求許振賢加碼賠償之事實，則據證人許
    振賢先後迭於偵訊及本院審理中指證歷歷，其並於偵訊時證
    稱：「在18日至22日期間，我又接到蘇姓警員之人的電話，
    跟我說他一直在拖延Ａ女的父親提告」、「之後我又於22日
    接到自稱蘇姓警員之人的電話，於22日又匯款」等語（見98
    年度偵字第16835 號卷第8 頁），嗣於本院審理時亦結證：
    到了禮拜三（按：指97年8 月20日）當日，又有一通電話來
    ，電話號碼開頭是0986，對方自稱蘇姓員警，說因為談的過
    程中，Ｂ男好像不是很滿意，所以問我還有多少錢，當時我
    說5 萬元，我當時也是過度害怕的狀況下，對方說5 萬元是
    不足的，希望我能拿10萬元出來，然後我當初跟他說沒有辦
    法，對方就說不然可以分期方式匯款，所以我總共匯了8 萬
    元到陳士軒的戶頭等語（見本院卷一第138 頁）。參諸被害
    人許振賢事後確曾於97年8 月22日下午3 時23分許，前往美
    商花旗銀行填具跨行匯款申請書匯款8 萬元至被告陳志明之
    子陳士軒之中路郵局帳戶內，有該份美商花旗銀行跨行匯款
    申請書1 紙、中華郵政股份有限公司98年12月21日儲字第09
    80112014號函附陳士軒之開戶資料及歷史交易清單可佐（見
    98年度偵字第16835 號卷第11頁、第46至48頁），且依被害
    人許振賢所持用門號0000000000號行動電話於97年8 月1 日
    至31日此段期間內之受信通聯紀錄報表顯示，被害人許振賢
    於97年8 月18日匯款16萬7,666 元至被告陳志明指定之帳戶
    後，被告陳志明依舊陸續於97年8 月20日上午9 時16分57秒
    、同日下午1 時58分35秒、97年8 月21日晚間10時53分22秒
    、97年8 月22日上午10時19分18秒、10時39分33秒、下午1
    時48分30秒等時間，以其所申辦門號0000000000號行動電話
    與被害人許振賢聯繫，亦有大眾電信資料查詢結果1 份可憑
    （見97年度偵字第21440 號卷第256 至266 頁、98年度偵字
    第16835 號卷第34頁），核與證人許振賢前揭所證若合符節
    ，另佐以被告陳志明於偵、審時亦均不否認其確曾為要求提
    高賠償金額而撥打電話予被害人許振賢，益徵證人上開所證
    屬實，可以採信。至證人許振賢於本院審理時雖誤述被告陳
    志明當時來電之門號起始4 碼為0986而非0968，惟該部分事
    實既業經偵查檢察官調取上開門號申登人資料查明無誤，有
    上述大眾電信資料查詢結果1 紙存卷可考，無礙於上開事實
    之認定，併此敘明。
(五)、而被告陳志明在97年8 月18日第一次取得被害人許振賢之匯
    款16萬7,666 元後，既未對Ｂ男就此事提及隻言片語，亦未
    將許振賢所匯入之賠償金額交予Ｂ男，反而僅將其中部分之
    6 萬元交予同案被告蘇振宏，其餘部分則據為己有之事實，
    則有下列事證可為佐證：
  1.證人Ｂ男於偵訊中業已清楚證稱：我是先向陳志明說許振賢
    涉嫌性侵Ａ女的事情，之後陳志明就叫蘇振宏來我家，陳志
    明有跟我說現在社會這麼開放，叫我不要報案，試著讓他們
    交往看看等語（見98年度偵字第16835 號卷第22頁），嗣於
    本院審理時亦證稱：蘇振宏在97年8 月17日晚間有到我家來
    ，她說要我女兒馬上到醫院驗傷或是做一些證明來告許振賢
    ，講完這些話，蘇振宏就跟陳志明回去了等語在卷（見本院
    卷一第133 頁反面）。由證人Ｂ男上開所證，已清楚可知被
    告陳志明絲毫未向Ｂ男提及其如何向許振賢要求介入和解之
    事。參諸被告陳志明於本院審理中亦供稱：「Ｂ男跟蘇振宏
    說他的女兒被性侵，他問蘇振宏要怎麼處理，內容我忘記了
    ，但Ｂ男又說：『志明，中午我叫你去跟許振賢要錢，當作
    是開玩笑，是氣話』，反正Ｂ男的意思就是說中午他跟我講
    要我去跟許振賢要錢這件事算了，但是我當時已經要到16萬
    7, 666元，我也沒有跟Ｂ男講，也不知道怎麼辦」等語（見
    本院卷一第196 頁），益徵被告陳志明在97年8 月18日當天
    與Ｂ男及同案被告蘇振宏討論如何處理Ａ女與許振賢後續事
    宜之過程中，既未向Ｂ男坦承業已自許振賢處取得匯款，亦
    無將款項交付予Ｂ男甚明。
  2.其次，被告陳志明固於本院審理時證稱：97年8 月18日下午
    3 、4 點，蘇振宏在高速公路開車回來途中，他跟我說許振
    賢匯進來的錢他要分一半，當時我還沒有跟蘇振宏說許振賢
    實際匯多少錢給我，我當時好像是跟蘇振宏說許振賢匯12萬
    元給我；蘇振宏原本說要帶我一起去郵局提領，我跟蘇振宏
    說郵局5 點就要關門，我先去領，等到蘇振宏回來社區大門
    口的時候，我再從社區的唱歌室出來把錢拿給他云云（見本
    院卷一第195 頁反面至第196 頁反面）。惟其上開所述交付
    款項之時間、地點，概與同案被告蘇振宏於本院準備程序中
    所述：陳志明在97年8 月18日之後一、兩天，在我們社區J
    棟一樓大廳拿6 萬元給我，陳志明拿給我的時候還說是Ｂ男
    要謝謝我提供一些法律意見給他等語歧異（見本院卷第23頁
    ），是否可信，已非無疑。況依被告陳志明於本院審理中所
    述，其之所以會交付6 萬元現金予同案被告蘇振宏，原係被
    告陳志明向蘇振宏謊稱許振賢匯款總額為12萬元，蘇振宏為
    索討其中半數，因而要求其交付6 萬元所致（見本院卷一第
    196 頁反面）。然觀諸被告陳志明在偵查中具結所證之內容
    ，亦即：「之後我給許振賢陳士軒之郵局帳號，叫他匯款，
    我去領出來，蘇振宏說要拿6 萬元，因為他知道我向許振賢
    拿到錢，其他的錢我拿走了」云云（見98年度偵字第16835
    號卷第52頁），卻明顯係稱同案被告蘇振宏主動向其開價索
    討6 萬元，二者情節前後矛盾，出入極大，亦有可疑。抑且
    證人Ｂ男於偵查中亦證稱：陳志明後來向我說他只分到零頭
    ，主要的錢都被蘇振宏拿走等語（見同上偵卷第23頁），更
    與被告陳志明於偵查中自行供稱：其僅有朋分6 萬元予蘇振
    宏，至剩餘款項均由其個人留存等語不符，尤徵被告陳志明
    對其向許振賢索得16萬7,666 元之金錢流向交代不清，本院
    難信其所述屬實。相對於此，依證人Ｂ男於偵審中所述，可
    知被告蘇振宏確曾於97年8 月18日前往Ｂ男住處時，主動表
    示可帶Ａ女前往驗傷，並向Ｂ男表明Ａ女所涉案件為公訴罪
    ，應備妥相關事證對許振賢提告，此節亦為被告陳志明於偵
    、審中所不否認，循此以觀，同案被告蘇振宏供稱係被告陳
    志明在事後1 、2 日以Ｂ男為感謝其曾提供法律意見為由轉
    交6 萬元款項等語，自與常情無違，亦較值採信。
(六)、再者，關於被告陳志明在97年8 月22日第二次取得被害人之
    8 萬元匯款後，是否曾交付其中之4 萬元予同案被告蘇振宏
    一節，此固曾據被告陳志明於本院審理時以證人之身分具結
    證稱：我跟蘇振宏一人4 萬元，是在97年8 月22日許振賢匯
    款當天下午，應該在我們社區拿給蘇振宏；我是一次拿4 萬
    元給蘇振宏，因為當時我身上還有一點錢，所以我只有從陳
    士軒帳戶內提領出部分金錢一併交給蘇振宏云云（見本院卷
    一第197 頁正反面）。惟此部分之事實始終為同案被告蘇振
    宏所否認，是否可信，非無疑義，況被告陳志明就其交付予
    蘇振宏之金額究竟係若干，前後供述不一，此由觀諸被告陳
    志明在偵查中原本係向偵查檢察官供稱：「許振賢也有傳簡
    訊給我，叫我向Ｂ男說不要告他，我於8 月22日又打電話給
    他，叫他再匯4 萬元給我，目的是什麼我忘了，應該是我幫
    他向Ｂ男求情的處理費用」云云（見98年度偵字第16835 號
    卷第51頁），先是表示被害人許振賢匯款總額僅有4 萬元；
    嗣於同一次偵查庭隨即翻稱：「第2 次是過了2 天之後，蘇
    振宏叫我打電話給許振賢，說要再向他拿錢，我說許振賢應
    該已經沒有錢了，不要再打了，但是蘇振宏還是要求我打，
    後來我就打給許振賢，再叫他匯8 萬元，但是內容如何，我
    忘記了，該8 萬元蘇振宏好像拿了2 萬元，剩下的錢我拿走
    了」云云（見同上偵卷第52頁），又改稱被害人許振賢匯款
    總額為8 萬元，蘇振宏僅有取走其中之2 萬元；繼而在另次
    偵查庭時又翻稱：「（第二次許振賢匯款多少錢？）好像是
    4 萬元」、「（為何許振賢說是匯8 萬元？）那應該就是匯
    8 萬元」、「（8 萬元如何分配？）蘇振宏好像是分4 萬元
    ，錢沒有給Ｂ男」云云（見同上偵卷第61頁）。因被告陳志
    明就被害人許振賢匯款之數額、同案被告蘇振宏分配之金額
    等重要事項，前後供述一再反覆矛盾，更難令本院相信被告
    蘇振宏確有從中取得任何金錢。
(七)、至被告陳志明嗣於本院審理時，固曾以證人身分證稱：我沒
    有要騙許振賢，是Ｂ男叫我去跟性侵他女兒的男子要錢，要
    多少他不管，我覺得我並不是要利用許振賢妨害性自主的案
    件去騙錢云云（見本院卷一第195 頁反面、第196 頁、第20
    0 頁反面）。惟證人Ｂ男於偵查及本院審理中業已明白證稱
    ：我沒有授權任何人代為處理與許振賢談和解的事情，也沒
    有在97年8 月17日授權他人打電話給許振賢等語（見98年度
    偵字第16835 號卷第23頁、本院卷一第133 頁反面至第134
    頁），顯見Ｂ男根本從未授權被告陳志明代為出面與被害人
    許振賢討論和解賠償事宜，被告陳志明並無任何法律上地位
    得以出面要求許振賢賠償Ｂ男。此由觀諸被告陳志明於本院
    審理時所坦言：「（你剛剛有提到Ｂ男當時很生氣告訴你說
    ，可以去找許振賢要錢，你認為這就是Ｂ男授權你向許振賢
    要求嗎？）應該算不是」等語（見本院卷第199 頁正、反面
    ），益顯明白。遑論被告陳志明事後又係以居中協調者自居
    ，並向被害人許振賢宣稱若提供和解金額，將會叫Ｂ男不要
    對許振賢提告，但若許振賢不支付和解金，將會依法提起追
    訴，致使被害人許振賢懼於遭刑事訴追而不得不按照指示匯
    款，明顯與Ｂ男當初原本不求任何民事和解賠償，一心欲向
    許振賢提出刑事告訴之決意大相逕庭，於此情況下，被告陳
    志明謂其並無意藉故欺瞞被害人許振賢以令其交付金錢，孰
    人能信。被告陳志明辯稱其無意欺騙許振賢云云，實為飾卸
    之詞，不足為取。
(八)、再者，被告陳志明於偵訊時亦辯稱：我忘記有沒有人叫我打
    電話，因為蘇振宏到我家叫我打電話給許振賢，他叫我打電
    話向許振賢要錢。第一通電話是我自己打給許振賢的，他問
    我是不是蘇SIR ，我說你不要叫我蘇SIR ，不要叫我那麼大
    ，我沒有告訴他我不姓蘇云云（見98年度偵字第16835 號卷
    第51至52頁）。但查：證人許振賢先後迭於偵訊及本院審理
    時一再明白指訴：97年8 月18日當天確有一名自稱北投分局
    偵查員之蘇振宏打電話予伊，表明要介入伊與Ｂ男中間協談
    和解，自稱「蘇振宏」之人說會叫Ｂ男不要告伊，並要求伊
    不要自行與Ｂ男聯絡等語，已如前甲、貳、二、(三)所述。證
    人許振賢並進而證稱：根據伊事後與同案被告蘇振宏交談聯
    繫之經驗，可以確定原先來電要求伊匯款至指定帳戶之電話
    均非同案被告蘇振宏所撥打等語（見本院卷一第140 頁、第
    141 頁），顯見證人許振賢上開證稱其先後於97年8 月18日
    、20日、21日、22日所接獲自稱「北投分局蘇振宏偵查員」
    之數通來電，確均係被告陳志明所自行撥打無誤。此由觀諸
    被告陳志明於本院審理時亦敘及：「（照你剛才所述，你在
    97 年8月18日尚未與蘇振宏取得聯繫前，即先行與許振賢取
    得聯絡，並要求許振賢交付款項予你，是否如此？）是，蘇
    振宏是在事後我跟許振賢約好要交付款項的時候才回電給我
    」等語（見本院卷一第199 頁反面），益顯明白。準此，同
    案被告蘇振宏在許振賢應允被告陳志明匯款16萬7,666 元至
    指定之帳戶之前，既尚無從知悉被害人許振賢與Ａ女間究係
    發生何事，遑論以自己名義主動與許振賢聯繫。由是以觀，
    當初以「北投分局偵查員」自居，藉故居中要為許振賢與Ｂ
    男和解，並表明會叫Ｂ男勿對許振賢提出告訴，但若許振賢
    拒絕支付款項，亦將對之訴追者，即係被告陳志明自己，別
    無他人。詎被告陳志明於偵查中竟魚目混珠，一度捏稱：「
    第一通電話是我自己打給許振賢的，他問我是不是蘇SIR ，
    我說你不要叫我蘇SIR ，不要叫我那麼大，我沒有告訴他我
    不姓蘇」云云，企以此營造同案被告蘇振宏早在之前即曾與
    被害人許振賢聯繫之假象，經本院當庭質以當初究係如何向
    被害人許振賢表明自己之身分及來意時，方又諉稱：「當時
    我電話一接通，我就說：『喂，是許振賢嗎？』，接著許振
    賢就直接喊我阿SIR 或是蘇SIR ，我現在忘記他喊我什麼了
    ，意思就是說我是警察」、「我現在已經不記得當時我是怎
    樣表明身分及來意」云云（見本院卷一第199 頁反面），甚
    至在公訴檢察官進行詰問時，更再次虛捏：「（為何許振賢
    97 年8月18日跟你通電話的時候會直接稱你蘇SIR 或阿SIR
    ，誤認你是員警？）我也覺得很納悶，應該就是Ｂ男子女有
    跟許振賢講，Ｂ男找了兩個人，一個是刑警，一個是友人」
    云云（見本院卷一第200 頁反面），明顯核與證人許振賢於
    本院審理時具結所證：「97年8 月18日晚上，Ｂ男有跟我聯
    繫，當時他說他身邊有一位警務人員，另一位是黑道人士，
    他們要做協調」等語（見本院卷一第138 頁）大相逕庭，彰
    彰可見被告陳志明為粉飾自己犯行，確實用盡心機，所述與
    事實迥不相牟，要無可取之處。而被告陳志明先前既未曾獲
    Ｂ男之授權得以代表其出面與被害人許振賢商討賠償事宜，
    另外在其以電話要求許振賢匯款之前，又尚未與同案被告蘇
    振宏取得聯繫，於此情況下，亦可確定乃係被告陳志明自行
    決定聯繫被害人許振賢以支付賠償金額甚明。從而，被告陳
    志明事後辯稱：「我忘記有沒有人叫我打電話」云云，實亦
    不啻為避重就輕之詞，殊無可採。
(九)、綜上所述，本件事證已臻明確，被告陳志明之犯行堪以認定
    ，應予依法論科。
三、論罪科刑：
(一)、按恐嚇之性質，不以違法為必要，雖屬合法之事，若以恐嚇
    要挾，仍構成恐嚇取財罪（最高法院76年度台上字第7178號
    判決意旨參照）。又刑法第346 條第1 項之恐嚇取財罪，與
    同法第339 條第1 項之詐欺取財罪，二者之區別，在於前者
    係施用使人心生畏怖之恐嚇手段，致被害人心生畏懼，明知
    不應交付財物而交付，後者則係施用詐術手段，使人陷於錯
    誤，誤信為應交付財物而交付，惟上開之恐嚇手段，常以虛
    假之事實為內容，故有時亦不免含有詐欺之性質，倘含有詐
    欺性之恐嚇取財行為，足使人心生畏懼時，自應僅論以高度
    之恐嚇取財罪，殊無再適用詐欺取財罪之餘地（最高法院30
    年上字第668 號判例、84年度台上字第1993號判決意旨參照
    ）。查被告陳志明既係以表明將可左右Ｂ男是否對被害人許
    振賢提出告訴為要脅，並宣稱被害人如不依從匯款，將會主
    動提起訴追，以此方式迫令被害人交付財物，且被害人許振
    賢亦確因恐遭Ｂ男提告後對其人生會有不利影響而心生畏懼
    並匯款，揆諸前揭判決意旨，被告陳志明所為自屬恐嚇取財
    無疑。是核被告陳志明所為，係犯刑法第346 條第1 項之恐
    嚇取財罪。起訴意旨未審酌前情，認被告陳志明所為係犯刑
    法第339 條第1 項之普通詐欺罪，顯有未合，因本院於審理
    期日時，已當庭告知被告陳志明所為可能涉犯前開恐嚇取財
    罪嫌，且仍屬起訴書所載同一基本社會事實範圍內，本院自
    得變更起訴法條加以審究（見本院卷二100 年3 月30日審判
    筆錄第2 頁）。又被告陳志明於犯罪事實欄一、(一)所示時地
    ，先後2 次恫嚇被害人許振賢使之應允交付16萬6,666 元、
    1,000 元，因各該行為係於密切接近之時地實施，復係侵害
    同一被害人之法益，各行為之獨立性極為薄弱，依一般社會
    健全觀念，在時間差距上，難以強行分開，在刑法評價上，
    以視為數個舉動之接續施行，合為包括之一行為予以評價，
    屬接續犯，而為包括之一罪。被告陳志明就犯罪事實欄一、
    (一)、(二)所犯2 罪，犯意個別，行為有異，應予分論併罰。
(二)、爰審酌被告陳志明素行不良，此有臺灣高等法院被告前案紀
    錄表1 份在卷可佐，而其雖正值壯年，不思循正當工作途徑
    賺取所需，竟利用被害人許振賢恐懼遭受刑事訴追之心理，
    趁機恫嚇被害人使之先後2 次交付金錢，所為甚不足取，法
    治觀念亦屬嚴重偏差，參以被告陳志明於本件所獲取之不法
    利益數額非微，在本案偵、審過程中又不知真切自省，為隱
    晦自己之過錯，一再將罪責推諉他人，難見有何悔悟之心，
    本院認實不宜輕縱等一切情狀，認檢察官就被告陳志明具體
    求處定應執行有期徒刑2 年，確屬適當，爰分別量處如主文
    所示之刑，並定應執行刑，以示懲儆。
乙、無罪部分：
一、公訴意旨另以：被告蘇振宏原係北投分局偵查員（現則擔任
    桃園縣政府警察局中壢分局偵查員之職務），與陳志明、Ｂ
    男為同一社區之鄰居。緣被害人許振賢與Ｂ男之女Ａ女發生
    性行為，被告蘇振宏與陳志明在獲悉此事後，竟共同基於意
    圖為自己不法所有之犯意聯絡，推由陳志明於97年8 月18日
    撥打許振賢手機，自稱己係警務人員「蘇振宏」，與Ｂ男為
    朋友關係，佯稱可代為與Ｂ男進行和解，否則Ｂ男就要提告
    云云，致被害人許振賢因此陷於錯誤，依指示匯款和解金16
    萬7,666 元至陳志明之子陳士軒所有之中路郵局帳戶內，而
    陳志明在收受該筆款項後，又再從中交付部分之6 萬元予蘇
    振宏。詎被告蘇振宏與陳志明竟另行基於意圖為自己不法所
    有之犯意聯絡，於97年8 月22日，被告蘇振宏再次推由陳志
    明撥打許振賢之電話，佯稱Ｂ男對和解金部分有問題，致被
    害人又陷於錯誤，於同日匯款8 萬元至陳士軒上開帳戶，陳
    志明又從中提領4 萬元予蘇振宏收受。嗣於被害人許振賢與
    Ｂ男洽談和解事宜時，發覺被告蘇振宏與陳志明並未代為與
    Ｂ男從中和解，Ｂ男亦未收受前開款項，因認被告蘇振宏涉
    嫌共犯詐欺罪嫌云云。
二、按犯罪事實應依證據認定之，無證據不得認定犯罪事實；又
    不能證明被告犯罪者，應諭知無罪之判決，刑事訴訟法第15
    4 條第2 項、第301 條第1 項分別定有明文。復按告訴人之
    告訴，係以使被告受刑事訴追為目的，是其陳述是否與事實
    相符，仍應調查其他證據以資審認；又事實之認定，應憑證
    據，如未能發現相當證據，或證據不足以證明，自不能以推
    測或擬制之方法，為裁判基礎；且認定不利於被告之事實須
    依積極證據，苟積極證據不足為不利於被告事實之認定時，
    即應為有利於被告之認定；另認定犯罪事實所憑之證據，雖
    不以直接證據為限，間接證據亦包括在內，然而無論直接證
    據或間接證據，其為訴訟上之證明，須於通常一般之人均不
    致有所懷疑，而得確信其為真實之程度者，始得據為有罪之
    認定，倘其證明尚未達到此一程度，而有合理之懷疑存在，
    無從使事實審法院得為有罪之確信時，即應由法院為諭知被
    告無罪之判決（最高法院52年台上字第1300號、40年台上字
    第86號、30年上字第816 號、76年台上字第4986號分別著有
    判例可資參照）。
三、檢察官起訴被告蘇振宏涉犯前揭罪嫌，無非係以同案被告陳
    志明之供述、證人許振賢及Ｂ男之證述、美商花旗銀行跨行
    匯款申請書、中華郵政股份有限公司98年12月21日儲字第09
    80112014號函附陳士軒之開戶資料及歷史交易清單、被害人
    許振賢所持用門號0000000000號行動電話受話通聯紀錄報表
    、電信資料查詢結果等件，為其主要論據。
四、訊據被告蘇振宏固坦承於97年8 月18日後之1 、2 日內曾經
    由陳志明之交付而取得現金6 萬元，惟堅決否認有何詐欺犯
    行，辯稱：我是遭陳志明冒用身分姓名的被害人，我跟Ｂ男
    都遭陳志明所騙，從頭到尾我都不知道誰是許振賢，是陳志
    明利用我的名字及職務名稱去騙許振賢錢；97年8 月18日晚
    上我回來時，陳志明帶我去Ａ女父親家，說對法律不懂，我
    就提供他們法律資訊，叫他們要先去驗傷，我只是提供他正
    常報案程序，過幾天，陳志明跟我說Ａ女父親很感謝我，要
    拿6 萬元給我，我因此收下6 萬元，但我並沒有另外收取陳
    志明所交付的4 萬元。後來是因為陸續有同事跟我說為何收
    了錢沒有處理，我就帶陳志明去Ａ女住處，陳志明卻在Ａ女
    家門口跑掉，我跟Ａ女父親聊了之後，才知道陳志明利用我
    的名義騙錢等語。
五、經查：
(一)、就被害人許振賢97年8月18日第一次匯款部分：
  1.證人即同案被告陳志明於本院審理中業已具結證稱：許振賢
    第一次匯款當天早上10點多，Ｂ男打電話給我，問我在做什
    麼，說有件事情想要找我幫忙，並且要我代為聯絡蘇振宏，
    我問他是什麼事情，Ｂ男說Ａ女被網路上認識的一個男的帶
    去性侵，要跟我約當天中午12點在他家碰面，並要我順便聯
    絡蘇振宏一起前往，但當時我聯絡不到蘇振宏，我就自己去
    ；Ｂ男跟我講完之後，有提供許振賢的電話給我，我就打電
    話給許振賢，電話中我叫許振賢取一個吉利的數字，就談了
    和解金額為16萬7,666 元，至於蘇振宏是在事後我跟許振賢
    約好要交付款項的時候才回電給我等語在卷（見本院卷一第
    194 頁正反面、第199 頁反面）。另參以證人許振賢於本院
    審理時亦證稱：「（當你接到自稱蘇姓員警電話時，是在第
    幾通電話跟你要求16萬7,666 元？）第二通電話」、「他說
    如果沒有匯款，就要以警務人員身分提起公訴，他是知情者
    ，有權利去提起告訴」、「（當時第二通電話，他要求你匯
    款，有無告訴你匯款帳號？）有」、「整個下午他打了幾通
    我不知道，我只知道他有提告與書記官及匯款的部分」、「
    我在和解當天，我與蘇振宏交談，從交談過程中，發現蘇振
    宏的口音跟打電話來的人口音不同」、「（你在9 月3 日談
    和解，談和解是在第二次匯款之後才談還是之前就有牽線？
    ）是在8 月23日我要北上之後，蘇姓員警才跟我聯繫」等語
    明確（見本院卷一第140 頁正反面）。由上開證人之證述內
    容，非但可知被害人許振賢於97年8 月18日當天匯款前、後
    ，均未曾與被告蘇振宏有過任何聯繫，被告蘇振宏亦係在被
    害人許振賢應允支付16萬7,666 元之款項予被告陳志明後，
    始經由被告陳志明之告知，獲悉被害人許振賢與Ａ女曾發生
    性關係。茲因被告蘇振宏在被害人許振賢應允匯款至陳志明
    指定帳戶前，根本不知許振賢與Ａ女間究竟發生何事，自無
    從與同案被告陳志明共謀向許振賢索討金錢。準此，已難率
    認被告蘇振宏確與陳志明就許振賢第一次匯款有何犯意聯絡
    存在。
  2.其次，同案被告陳志明先前於偵訊時固曾一度具結證稱：「
    他（按：指蘇振宏）叫我打電話向許振賢要錢。第一通電話
    是我自己打給許振賢的，他問我是不是蘇SIR ，我說你不要
    叫我蘇SIR ，不要叫我那麼大，我沒有告訴他我不姓蘇」云
    云（見98年度偵字第16835 號卷第51至52頁），企圖以此捏
    造被告蘇振宏早在其撥打電話予許振賢之前，即曾與許振賢
    聯繫之假象。惟經本院參互比對證人即被害人許振賢歷次偵
    、審之證述內容，以及同案被告陳志明前後反覆不一致之供
    述情節，並審酌被害人許振賢於偵查中所提出其所申辦門號
    為0000000000號行動電話於97年8 月18日案發前後相關受信
    通聯紀錄報表，已足認定被告蘇振宏在97年8 月18日當天被
    害人許振賢匯款前，根本未曾與之有任何聯繫；甚且被害人
    許振賢亦當庭明白表示：當初要求伊匯款的這些電話與事後
    聯繫伊洽談和解事宜的電話均係不一樣的人撥入等語（見本
    院卷一第141 頁），而認為同案被告陳志明前揭所述，無非
    僅係其為粉飾自己犯行所作不實指訴，概與事實不符，已有
    如前述甲、貳、二、(八)所述，是亦無法以同案被告陳志明前
    揭證述內容，遽為對被告蘇振宏不利認定之依據。
  3.實則依證人即同案被告陳志明於偵訊時所證：因為蘇振宏是
    警察，Ｂ男想問蘇振宏如何處理Ａ女被性侵的事情，後來我
    打蘇振宏的電話不通，所以我回覆Ｂ男沒有找到蘇振宏，並
    相約中午12點在社區大門口見面，之後Ｂ男就把我帶去他家
    ，說要讓許振賢關到頭髮白了，他說許振賢在高雄縣政府當
    替代役，準備要告他，並對我說「我不管你要向他拿多少錢
    ，錢拿了是你的，但是我要讓他去關」云云（見98年度偵字
    第16835 號卷第51頁），可見證人陳志明顯係指Ｂ男原有同
    意陳志明自行向許振賢索討金錢。此由觀之證人陳志明於同
    次偵訊時尚且自行證稱：我有向許振賢說「我會叫Ｂ男不要
    告你」，並要求對方匯款14萬元給我，但那些錢是要給我處
    理這件事情的費用，不是和解金云云（見同上頁），益徵陳
    志明之所以會出面向許振賢索討金錢，純粹係因其個人欲介
    入處理Ｂ男是否將對許振賢提告事宜所致，全然與被告蘇振
    宏無關。而被告蘇振宏一來不知許振賢與Ａ女究曾發生何事
    ，二來在許振賢應允支付陳志明金錢之前，又未曾與Ｂ男或
    許振賢有過聯繫，於此情況下，甚難認定被告蘇振宏就同案
    被告陳志明該次向被害人許振賢索討16萬7,666 元之犯行有
    何犯意聯絡或行為分擔。
  4.公訴意旨雖認被告蘇振宏事後既自陳志明處朋分贓款6 萬元
    ，且依證人陳志明之證述內容，可知任何人聽到要處理和解
    事宜時，都知道有錢可以從中朋分，認為被告蘇振宏應有事
    後之犯意聯絡與行為分擔云云（見本院卷一第201 頁）。但
    查：
  (1)、證人陳志明於本院審理時固具結證稱：「（那你為何還需
      要分6 萬元給蘇振宏？）是蘇振宏跟我要的」、「（蘇振
      宏跟你要6 萬元的時候，主觀上有沒有可能知道這16萬7,
      666 元根本就是你自己要跟許振賢要的錢，和Ｂ男有沒有
      和解無關？）這個事情任何一個人聽到都會想到有錢可以
      分，蘇振宏怎麼會不知道」云云（見本院卷一第200 頁反
      面至第201 頁），惟就民事法律關係而言，原告是否有權
      請求被告支付金錢，端視其於法律上究有何請求權基礎存
      在，與個人主觀上是否亟欲取得金錢之意願無涉。是證人
      陳志明上開所證「這個事情任何一個人聽到都會想到想到
      有錢可以分」云云，非但所據不明，本院亦難予苟同。
  (2)、其次，關於被告蘇振宏乃係於97年8 月18日過後1 、2 日
      始自同案被告陳志明處取得6 萬元現金，陳志明於交付該
      筆現金時，尚且向被告蘇振宏表示係Ｂ男欲感謝蘇振宏所
      致贈之款項等情，業經本院認定如前甲、貳、二、(五)、2.
      所述。而陳志明既係以其受Ｂ男所託為由，代為轉交Ｂ男
      欲致贈予被告蘇振宏之現金6 萬元，就客觀而言，被告蘇
      振宏根本無從預見該筆金額係同案被告陳志明恫嚇被害人
      許振賢之不法所得，是亦難逕為對被告蘇振宏為不利之認
      定。
  (3)、況按共同正犯之成立，除共同實施犯罪行為者外，其須就
      他人之行為同負刑責者，以有意思聯絡為要件，若事前並
      未合謀，實施犯罪行為之際，又係出於行為者獨立之意思
      ，即不負共同正犯之責，且我國刑法亦無處罰事後共犯之
      規定（最高法院96年度台上字第1422號判決意旨參照）。
      準此，因被告蘇振宏在陳志明撥打被害人許振賢之行動電
      話索取16萬7, 666元之前，既無從知悉被害人許振賢與Ａ
      女彼此間發生何事，陳志明又尚未與之取得聯繫，依前揭
      最高法院判決意旨，即便被告蘇振宏事後曾收受被害人許
      振賢所交付其中部分之6 萬元款項，仍難以共同正犯相繩
      ，公訴意旨就此所指，容有誤會，本院礙難採憑。
(二)、就被害人許振賢97年8月22日第二次匯款部分：
  1.關於被告蘇振宏是否曾參與被害人97年8 月22日第二次匯款
    之犯行，證人陳志明於99年1 月15日偵訊時先是具結證稱：
    「第二次是過了二天之後，蘇振宏叫我打電話給許振賢，說
    要在向他拿前，我說許振賢應該已經沒有錢了，不要再打了
    ，但是蘇振宏還是要求我打，後來我就打給許振賢，再叫他
    匯8 萬元，但是內容如何，我忘記了，該8 萬元蘇振宏好像
    拿了2 萬元，剩下的錢我拿走了」云云（見98年度偵字第16
    835 號卷第52頁），嗣於99年6 月1 日偵訊時又具結改稱：
    「約過了二天的下午蘇振宏來我家，叫我再打電話給許振賢
    再向他要錢，我向蘇振宏說許振賢沒有錢了，前一筆的錢也
    是湊出來的，蘇振宏還是叫我打電話，我打了之後許振賢說
    沒有錢，蘇振宏叫我去跟許振賢說，叫他去籌，後來許振賢
    向他哥哥借錢，事情才曝光」、「（第二次許振賢匯款多少
    錢？）好像是4 萬元」、「（為何許振賢說是匯8 萬元？）
    那應該就是匯8 萬元」、「（8 萬元如何分配？）蘇振宏好
    像是分4 萬元，錢沒有給Ｂ男」云云（見98年度偵字第1683
    5 號卷第61頁）。由證人陳志明上開所述，清楚可知證人就
    被害人許振賢第二次匯款之金額究竟是4 萬元或8 萬元，而
    被告蘇振宏又是從中取得2 萬元或4 萬元各情，前後供述反
    覆不一，則其指訴被告蘇振宏曾指示撥打電話予許振賢索討
    金錢一節，是否可信，殊值懷疑。
  2.而證人陳志明嗣於本院審理時對此又翻異證稱：「（關於97
    年8 月22日，許振賢又匯款8 萬元到你兒子陳士軒戶頭，原
    因為何？）是因為97年8 月22日當天中午，蘇振宏打電話給
    我，我說我在家裡，他說要到我家來，他來我家之後，又要
    我打電話跟許振賢要錢，我說許振賢沒有錢，蘇振宏才又跟
    我說要我提供許振賢的身分證字號讓他去查住址還有所有資
    料，說我們可以去許振賢家要兩百萬」云云（見本院卷一第
    196 頁反面），有關陳志明受被告蘇振宏指示向許振賢要求
    匯款之時間，明顯核與其在偵訊時所證稱：被告蘇振宏大約
    是在97年8 月18日經過2 天之後，央求其再次聯繫被害人許
    振賢匯款云云迥然不同（見98年度偵字第16835 號卷第52頁
    ）。設若證人陳志明所證屬實，何以竟會就同一之事實經過
    再三為前後相互矛盾之證述，亦頗啟人疑竇。
  3.猶有甚者，經本院依職權向北投分局調取蘇振宏於97年8 月
    間在該局服務時之出勤紀錄影本，由該分局員警出入及領用
    槍枝彈藥、無線電機、行動電腦登記簿上顯示，被告蘇振宏
    於97年8 月22日上午9 時許因刑案辦理需要移送證物而離開
    北投分局，嗣於同日下午1 時許即因參加自強活動而返隊，
    有臺北市政府警察局北投分局99年12月22日北市警投分刑字
    第09932541400 號函附勤務表及員警出入登記簿在卷可佐（
    見本院卷一第99至100 頁），由此堪認被告蘇振宏於97年8
    月22日當天中午確實未曾前往證人陳志明住處甚明。茲因證
    人陳志明上開所證情節，非但前後矛盾不一，更與上揭被告
    蘇振宏之出勤紀錄顯示內容不合，本院實在無法採信，亦不
    能採為對被告蘇振宏不利認定之依據。
  4.此外，證人Ｂ男固曾於偵訊時證稱：「（是否是陳志明打電
    話給許振賢稱會幫他擺平此事？）是陳志明打的，但他只是
    白手套，是蘇振宏向我說是他主導的」云云（見98年度偵字
    第1683 5號卷第23頁）；嗣於本院審理中，證人Ｂ男亦同樣
    證稱：「我跟許振賢在97年9 月3 日在律師事務所和解之後
    ，蘇振宏在此之後有一次很得意到我家喝酒，拿出他的電話
    ，說：『我現在把陳志明這件案子全部罪證都推到陳志明身
    上，電話錄音我都搞得非常完美，完全沒有我的事』，接著
    還很得意說：『陳志明是我培養的白手套，一些民事案件雙
    方有賠償金額，我都會叫陳志明去拿錢』，另外蘇振宏還有
    跟我說：『許振賢跟你和解的案子，我從中調解已經從許振
    賢那裡拿到10萬元』，又說：『我跟陳志明拿了7 萬』，我
    又想到蘇振宏先前就曾經到我家跟我借7 萬5 說要還給許振
    賢，我幫他算，總共前後加起來就二十幾萬，這些錢都是蘇
    振宏當下跟我承認」云云（見本院卷一第134 頁反面至第13
    5 頁）。然而：
    (1)、證人Ｂ男雖一再指訴被告蘇振宏曾於審判外對之坦承其
        均係推由陳志明向牽扯民事賠償案件之民眾私下索取金
        錢，惟此已為被告蘇振宏所堅決否認，且遍觀全卷，該
        部分之事實除證人Ｂ男及陳志明所為之證述外，又別無
        其他事證足以佐證。因證人陳志明前揭對被告蘇振宏所
        為之不利指訴，非但前後反覆不一，又有推諉卸責之嫌
        ，悉如前甲、貳、二、(八)所述，於此情況下，本院自難
        率以證人陳志明之證詞資以補強證人Ｂ男指訴實在，合
        先敘明。
    (2)、其次，本件被告蘇振宏與證人陳志明業已一致證述，在
        被害人許振賢第一次匯款16萬7,666 元後，被告蘇振宏
        僅自證人陳志明處取得其中之6 萬元，至剩餘11萬7,66
        6 元部分則係證人陳志明一人所留存。衡之被告蘇振宏
        與證人陳志明二人就本件利害關係相互衝突，渠等二人
        竟會不約而同均為相符之陳述，已見可信性甚高。準此
        ，證人Ｂ男於本院審理時證稱：蘇振宏曾向其坦承向陳
        志明拿了7 萬元云云，顯與卷存事證有所出入，不值採
        信。況依證人陳志明於本案偵、審中之證述，即便加計
        證人陳志明事後於本院審理時所指訴被告蘇振宏曾在被
        害人許振賢第二次匯款後從中取得之4 萬元，被告蘇振
        宏至多亦僅因被害人許振賢之匯款總共取得10萬元而已
        （計算式：6 萬＋4 萬＝10萬）。詎證人Ｂ男竟當庭指
        稱：「蘇振宏還有跟我說：『許振賢跟你和解的案子，
        我從中調解已經從許振賢那裡拿到10萬元』，又說：『
        我跟陳志明拿了7 萬』」云云，就被告蘇振宏實際因被
        害人許振賢匯款所取得之金額，亦容有誇大之嫌。遑論
        證人許振賢於本院審理時業已明白證稱：我為了妨害性
        自主的案件，先後一共拿出10萬元和解金、匯款16 萬
        7,666 元及8 萬元等語（見本院卷一第140 頁反面），
        足見證人許振賢因本次事件合計支付之金錢總額僅有34
        萬7,666 元，另佐以證人Ｂ男亦當庭直言：我跟許振賢
        在國際路2 段的律師事務所簽和解書當天下午，許振賢
        拿了10萬元作為和解金給我等語（見本院卷一第134 頁
        ），則綜合證人許振賢及Ｂ男之陳述，堪認證人許振賢
        為和解所支付之34萬7,666 元中，有部分之10萬元業已
        支付予證人Ｂ男，且除此之外，證人許振賢並未再另行
        交付任何一筆10萬元之款項予被告蘇振宏。從而，證人
        Ｂ男指訴：蘇振宏曾對其坦承另外向許振賢取得10萬元
        云云，亦屬渲染之詞，不足採信。
    (3)、再者，證人Ｂ男固又指訴被告蘇振宏曾在其住處當場拿
        出手機，並對之表示：「我現在把陳志明這件案子全部
        罪證都推到陳志明身上，電話錄音我都搞得非常完美，
        完全沒有我的事」云云。惟查：
    、被告蘇振宏於偵查時雖曾主動供稱：「（你是否認識陳
        志明用你的名義向許振賢拿錢？）我知道，……，有一
        個大園分局的同事問我為何向別人拿錢，又不處理事情
        ，而且北投分局的同事也有接到電話，說許振賢的家人
        要告我，之後我就去問陳志明，並將我們的對話錄音，
        我於庭後補呈錄音帶1 捲及譯文1 份」等語（見98年度
        偵字第16835 號卷第19頁），而表示其確曾將自己與陳
        志明彼此間之對話錄音。然由其當庭表示欲庭呈「錄音
        帶」一節觀之，其當時所使用之錄音設備顯係一般之錄
        音機械而非行動電話，與證人Ｂ男證述蘇振宏拿出行動
        電話炫耀之情不符，尚不足資為證人Ｂ男上開證詞之補
        強證據。
    、次經本院當庭勘驗被告蘇振宏所提出之上開對話光碟，
        被告蘇振宏與陳志明已均當庭坦言該光碟內之對話確係
        渠等二人所為（見本院卷二第100 年3 月21日審判筆錄
        第8 頁），且由證人陳志明於該次對話中所自行提及：
        「不要生氣啦，我就知道，你一直念一直念，我就不太
        喜歡來」、「我就說，你如果一直念，我就更不好意思
        ，所以我不要來就是因為這樣」等語（見本院同上審判
        筆錄第4 頁），併參以被告蘇振宏於對話中亦向陳志明
        表示：「不會啦，不是啦，講清楚嘛，因為說真的，大
        家都是鄰居，你聽懂嗎，你這樣事情已經爆發了，現在
        ，我是說那個阿弟仔，大家會聽他的話，老實的孩子，
        我們聽就知道，他也很聰明，你打給他之後，他就打去
        我隊部問，那天你知道嗎，我放假，你記得我放假嗎，
        我回來上班，回來處理公文，一直打給我，說小八他女
        兒怎麼了，我才會跑回桃園，真的氣死…………」、「
        我才會說，你有先拿出來，先叫你去籌，人家現在就是
        不要告，不告詐欺，他怕告詐欺，我後面告他誣告，他
        是怕這樣，你知道嗎，所以他停住，現在是說，志明你
        有錢，你先拿出來，跟人家處理處理，我是跟你說，人
        家叫兄弟人出來處理真的比較不好，你聽懂嗎」等語（
        見同上審判筆錄第6 頁），清楚可見陳志明早已對其冒
        用被告蘇振宏名義一事自知有愧，甚且對於被告蘇振宏
        本於鄰居情誼，建議應將被害人許振賢匯款之金錢儘速
        籌措返還，以免再惹事端，亦向被告蘇振宏表示感念之
        意。此由徵之陳志明尚且於該次對話中主動向被告蘇振
        宏陳稱：「我跟你說，你如果要出賣，你早就叫他來我
        家，直接找我就好了，我怎麼不知道，我就在猜怎麼樣
        」等語（見同上審判筆錄第7 頁），益顯明白。因由上
        開對話之前後文義，非但未見被告蘇振宏有何蓄意設計
        問題以讓陳志明落入陷阱並回答對己不利內容之情形，
        反而清楚可知係陳志明再三向被告蘇振宏表達歉意，以
        及被告蘇振宏為陳志明著想並尋求合適之解決方案。準
        此以言，亦難率認被告蘇振宏確有證人Ｂ男所指訴欲藉
        由錄音而將責任全部推予陳志明之舉動。是以，證人Ｂ
        男就此所為指訴，仍非可取。
  5.再者，證人Ｂ男於本院審理時雖又證稱：「（你在97年9 月
    3 日有跟許振賢談和解，和解這條線是誰牽的？）我完全不
    知情，什麼事情都是蘇振宏叫我怎麼作我就怎麼作，所有事
    情都是蘇振宏主導，他要我和解我就和解」、「（你所謂後
    面的事情都是蘇振宏在主導，後面的事情是從什麼時點開始
    算？）從我告許振賢，蘇振宏帶警察到我家來做筆錄之後，
    所有的事情我就都不知道了，直到許振賢要跟我和解當天，
    蘇振宏才跟我說當天要去和解」等語（見本院卷一第136 頁
    ）。由證人Ｂ男所陳述被告蘇振宏介入處理之時點，明顯係
    在被害人許振賢匯款之後，本院已難以此反推被告蘇振宏在
    此之前即有何參與被告陳志明無故向許振賢索討金錢之事實
    。另佐以證人許振賢於本院審理時亦證稱：「（你在九月三
    日談和解，談和解是在第二次匯款之後才談還是之前就有牽
    線？）是在8 月23日我要北上之後，蘇姓員警才跟我聯繫」
    、「我在和解當天，我與蘇振宏交談，從交談過程中，發現
    蘇振宏的口音跟打電話來的人口音不同」等語（見本院卷一
    第140 頁正反面），亦清楚可見被告蘇振宏乃係在被害人許
    振賢完成2 次匯款行為後，始介入居中斡旋和解。而在此段
    期間內，被害人Ｂ男並先行經由被告蘇振宏之通報，於97年
    8 月29日與Ａ女一同前往臺北市政府警察局刑事警察大隊偵
    查隊就許振賢之妨害性自主案件接受調查，亦有Ａ女傳送予
    許振賢之行動電話簡訊翻拍照片以及Ａ女之警詢筆錄等可稽
    （見97年度偵字第21440 號卷第13至20頁、第319 頁）。且
    證人許振賢復當庭證稱：97年9 月3 日和解當天，我跟我的
    哥哥許振賓、Ｂ男、蘇振宏前往桃園某餐廳談和解，過程很
    平順，之後就去律師事務所簽和解書並拿10萬元給Ｂ男，其
    後當我要離開時，蘇振宏就拿了一筆6 萬元給我，說當時是
    陳志明要請他當中間人的費用，他雖有收下，但礙於自己與
    Ｂ男是朋友關係，所以就直接把現金交給我，請我趕快去委
    任律師處理妨害性自主官司等語（見本院卷一第137 頁反面
    至第138 頁），並有Ｂ男及許振賢所簽立之97年9 月3 日和
    解書1 份可憑（見97年度偵字第21440 號卷第338 至339 頁
    ），顯見被告蘇振宏先前雖曾一度自陳志明處取得6 萬元現
    金，事後亦已於97年9 月3 日Ｂ男與許振賢和解當日返還予
    許振賢無誤。茲因被告蘇振宏前揭事後所參與聯繫Ｂ男與許
    振賢和解、向服務單位通報Ａ女遭性侵害之情事，乃至於自
    行返還6 萬元現金予許振賢等等各節，俱與常情無悖，亦難
    謂有何違法之處，本院均無法資為對被告蘇振宏不利認定之
    依據。
  6.最後，證人Ｂ男於本院審理時固又指稱：被告蘇振宏事後在
    99年9 月23日晚間9 時許，叫一個綽號叫「阿勝」的朋友劉
    彥勝傳話給我，說如果一審有罪，他要致我全家於死地，而
    且被告蘇振宏的律師叫他不可以承認他有跟我借款7 萬5 千
    元之事實等語（見本院卷一第135 頁）。惟上開事實，因非
    屬本件起訴範圍，本院自無加以審酌、調查之必要，且關於
    被告蘇振宏是否另涉及恐嚇危害安全罪嫌，事涉檢察官偵查
    權限之發動及行使，自應由檢察官另行偵辦，附此敘明。
據上論斷，應依刑事訴訟法第299 條第1 項前段、第300 條、第
301 條，刑法第346 條第1 項、第51條第5款，判決如主文。
本案經檢察官蔡佩玲到庭執行職務。
中    華    民    國  100     年    4     月    13    日
                  刑事第八庭    審判長法  官  劉為丕
                                      法  官  溫祖明
                                      法  官  呂綺珍
附錄本案論罪科刑法條：
刑法第346 條第1 項
意圖為自己或第三人不法之所有，以恐嚇使人將本人或第三人之
物交付者，處6 月以上5 年以下有期徒刑，得併科1,000 元以下
罰金。
以上正本證明與原本無異。
如不服本判決應於收受判決後10日內向本院提出上訴書狀，並應
敘述具體理由。其未敘述上訴理由者，應於上訴期間屆滿後20日
內向本院補提理由書(均須按他造當事人之人數附繕本)「切勿逕
送上級法院」。
                                      書記官  范升福
中    華    民    國   100    年    4     月    14    日